【裁判字號】    98,台聲,860
【裁判日期】    980820
【裁判案由】    返還不當得利等
【裁判全文】
最高法院民事裁定              九十八年度台聲字第八六０號
聲  請  人  財團法人中國童子軍陽明山活動中心
法定代理人  甲○○
訴訟代理人  周燦雄律師
上列聲請人因與相對人陽明山國家公園管理處（原名內政部營建
署陽明山國家公園管理處）間請求返還不當得利等事件，對於中
華民國九十八年三月六日本院裁定（九十八年度台上字第三七九
號），聲請再審，本院裁定如下：
    主  文
聲請駁回。
聲請訴訟費用由聲請人負擔。
    理  由
本件聲請人以本院九十八年度台上字第三七九號裁定（下稱原確
定裁定）有民事訴訟法第四百九十六條第一項第一款規定之情形
，對之聲請再審，無非以：聲請人對前訴訟程序第二審判決提起
上訴時，係依同法第四百六十八條及第四百六十九條第六款之規
定而為之，並未併以第四百六十九條之一所定之事由而上訴，原
確定裁定已有任作主張之嫌。又聲請人上訴理由，計有：(1)兩造
間業經成立土地交換使用契約，第二審判決有不備理由及認定事
實不憑證據之違法。(2)第二審判決關於所謂終止土地交換使用契
約之認定，違背論理法則。(3)第二審判決違反行政法所揭行政一
體原則，並有不適用法規之違誤。(4)第二審判決就聲請人無權占
有土地之法律上判斷，有前後理由矛盾之違誤。(5)第二審判決就
聲請人所舉相關事證所為之認定，顯然違背論理及經驗法則。(6)
第二審判決就不當得利之計算有違證據法則，亦有理由與事實矛
盾之違誤。乃原確定裁定未予糾正，逕認聲請人上訴為不合法，
其適用法規顯有錯誤等詞，為其論據。
按民事訴訟法第四百九十六條第一項第一款所謂適用法規顯有錯
誤，對本院裁判言，應以該裁判依據第二審所確定之事實而為之
法律上判斷，有適用法規顯有錯誤之情形為限，並不包括漏未斟
酌證據及認定事實錯誤之情形在內，事實審法院認定事實縱有不
當，亦不生適用法規顯有錯誤問題。查前訴訟程序第二審本於取
捨證據、認定事實及解釋契約之職權行使而論斷：訴外人陽明山
營地管理委員會占用系爭土地，係基於與前陽明山管理局交換使
用土地，而聲請人則因受該委員會捐贈而承繼系爭土地之使用權
，又系爭舊營地之土地業於民國八十六年十月二十日因徵收而歸
國有，並由相對人任管理機關，相對人自斯時起即得本於所有權
而占用該土地，聲請人亦無權再以該土地之使用權用以交換使用
系爭土地，該交換使用土地契約即告終止，聲請人自喪失繼續占
有使用系爭土地之正當權源，參照土地法第九十七條第一項、第
一百零五條之規定，並斟酌系爭土地之地理位置、鄰近地區繁榮
程度及土地利用等情，認依系爭土地公告地價（申報地價）年息
5%計算聲請人應返還相當於租金之不當利益為新台幣一千一百五
十九萬五千零七元本息，因將第一審所為相對人此部分敗訴之判
決廢棄，改判命聲請人給付該金額本息。嗣原確定裁定以聲請人
對第二審判決提起上訴，雖以該判決違背法令為由，惟其上訴理
由狀所載內容，係就原審取捨證據、認定事實及解釋契約之職權
行使，指摘其為不當，並就原審命為辯論及已論斷者，泛言謂為
違法，而非表明該判決所違背之法令及其具體內容，暨依訴訟資
料合於該違背法令之具體事實，並具體敘述為從事法之續造、確
保裁判之一致性或其他所涉及之法律見解具有原則上重要性之理
由，難認其已合法表明上訴理由，遂認聲請人之上訴為不合法，
予以駁回。經核原確定裁定並無適用法規顯有錯誤之情形。聲請
人所指各節，仍屬事實當否或與裁判結果不生影響理由之問題，
要與適用法規顯有錯誤無涉，其據以聲請再審，求予廢棄原確定
裁定，不能認為有理由。
據上論結，本件聲請為無理由。依民事訴訟法第九十五條、第七
十八條，裁定如主文。
中    華    民    國  九十八  年    八    月   二十   日
                      最高法院民事第五庭
                          審判長法官  朱  建  男
                                法官  顏  南  全
                                法官  林  大  洋
                                法官  沈  方  維
                                法官  陳  淑  敏
      本件正本證明與原本無異
                                      書  記  官
中    華    民    國  九十八  年    九    月    二    日
                                                      Ｅ


司法院資訊處製作；財團法人民間司法改革基金會備份。
